臺灣新竹地方法院民事裁定　　　　　　　　　　　　　九十三年度訴字第四六九號
　　原　　　告　甲○○
　　　　　　　　　　　　　號
　　　　　　　　乙○○
　　　　　　　　丙○○
　　共　　　同
　　訴訟代理人　鄭勵堅律師
　　被　　　告　財團法人中華民國消費者文教基金會
　　法定代理人　蔡再本
右當事人間請求侵權行為損害賠償事件，本院裁定如左：
    主      文
本件移送臺灣臺北地方法院。
    理      由
一、原告起訴意旨略以；原告甲○○為大福優質有機蔬果品牌（下稱大福蔬果）之負
    責人，原告乙○○則為旺來有機農產品品牌（下稱旺來農產）之所有人，另原告
    丙○○為供應中青生鮮有機蔬菜之農民，伊均為臺灣省有機農業生產協會會員，
    生產方式皆遵守政府及協會規定，均未使用農藥。詎被告竟於民國九十三年五月
    六日在其位於臺北市○○○路○段三九０號十樓之二之處所內召開記者會，並於
    會中稱：原告甲○○所有之大福蔬果有殘留農業二硫代胺基甲酸鹽類零點五九Ｐ
    ＰＭ，原告乙○○所有之旺來農產有殘留農藥二硫代胺基甲酸鹽零點七四ＰＰＭ
    ，原告丙○○供應中青生鮮之蔬菜有二硫代胺基甲酸鹽一點四一ＰＰＭ，上開言
    論經全國各大媒體播放刊登，使社會大眾誤以為伊所有之農產品有使用農藥，已
    不法侵害其名譽等語。為此爰依民法第一百八十四條第一項、第一百九十五條第
    一項規定提起本訴，並聲明求為被告應賠償伊三人各新臺幣二百萬元之及自起訴
    狀繕本送達翌日起至清償日止，按週年利率百分之五計算之利息，且應於聯合報
    、聯合晚報、中國時報、中時晚報、蘋果日報、民生報及中央日報刊登道歉啟示
    ，另將本件民事判決刊登於被告所出刊之消費者報導。
二、按訴訟之全部或一部，法院認為無管轄權者，得依原告聲請或依職權以裁定移送
    其管轄法院﹔對於私法人或其他得為訴訟當事人團體之訴訟，由其主事務所或主
    營業所所在地法院管轄﹔因侵權行為涉訟者，得由行為地之法院管轄，民事訴訟
    法第二十八條第一項、第二條第二項及第十五條第一項分別定有明文。又同法第
    二十七條（即現行法第十五條）理由謂之不法行為，乃因故意或過失侵害他人權
    利之行為也。不法行為地，係指實行不法行為地而言，亦係指發生不法行為之結
    果地而言，學說不一，然在實行不法行為之地，證明其有不法行為，較在發生不
    法行為結果之地為易，故本條以行為地定審判衙門之管轄（民事訴訟法第十五條
    立法理由參照）。是故侵權行為地之所以有管轄權，係因侵權行為發生之證據資
    料，均與行為地有密切關係，由行為地之法院管轄，舉證證明侵權行為，利於法
    院發現真實及證據之調查，此乃本條特別審判籍之規定所由設，又本條僅規定侵
    權行為地之法院有管轄權，並未規定不法結果發生地之法院有管轄權。
三、經查：（一）被告所在地設於臺北市○○○路○段三九０號十樓之二，而原告主
    張被告所為不法之侵權行為地，亦於前開處所內，此有原告起訴狀、相關剪報影
    本及被告答辯狀附卷可稽，則依前揭條文規定，是本院並無管轄權自明。（二）
    又本件被告係在臺北召開記者會，原告主張實施不法行為地亦在臺北，而非本院
    轄區，揆諸前開民事訴訟法第十五條之立法意旨，應由行為地之法管轄，方利於
    法院發現真實及相關證據之調查。（三）至原告雖主張依最高法院五十六年臺抗
    字第三六九號判例意旨，無論一部實行行為或一部行為結果發生之地皆屬侵權行
    為地，原告因於新竹地區透過大眾媒體報導方知悉被告侵權事實，故新竹地區即
    屬侵權行為結果地云云，惟前揭判例所指一部行為地，係就詐欺結婚之結婚地點
    亦為結果發生地所為之論述，與本件侵害名譽之情形有間，自不能援引適用。況
    依原告主張被告透過媒體刊登不實言論，全國民眾皆知，無異認為全省法院就本
    案均有管轄權，顯與前述立法意旨有違。（四）另原告雖提出其在新竹地區遭受
    商家退貨之證明，主張本院有管轄權云云，惟上開結果乃因大眾媒體播出及刊登
    後所衍生結果，非被告召開記者會行為本身之結果，縱認被告召開記者會所發佈
    之消息有不實，其所發生之結果乃原告之名譽受有損害，至於原告遭受之退貨金
    額乃係損害賠償範圍計算之問題，故不能據此認本院有管轄權。綜上所述，原告
    主張其於新竹地區獲悉被告不法行為之事實，而認本院有管轄權乙節尚有誤會。
    此外，復無其他本院有管轄權之情事，爰依職權將本件移送於有管轄權之臺灣臺
    北地方法院。
四、依民事訴訟法第二十八條第一項，裁定如主文。
中　　　華　　　民　　　國　　九十三　　年　　　十　　　月　　二十六　　日
                              臺灣新竹地方法院民事第二庭
                                  審判長法  官  吳上晃
                                  　　　法　官  楊明箴
                                  　　　法　官  林惠君
右為正本係照原本作成。
如對本裁定抗告須於裁定送達後十日內向本院提出抗告狀。
                                  書記官  劉宗源
中　　　華　　　民　　　國　　九十三　　年　　　十　　　月　　二十六　　日
